臺灣高等法院高雄分院民事裁定　　　　　96年度破抗字第74號
抗　告　人　甲○○
上列抗告人因聲請宣告破產事件，對於民國96年7 月27日臺灣高
雄地方法院95年度破字第149 號所為裁定提起抗告，本院裁定如
下：
    主  文
抗告駁回。
抗告程序費用由抗告人負擔。
    理  由
一、本件聲請及抗告意旨略以：伊因與配偶分居後需獨力照顧小
    孩及生病之母親，伊無時間工作，而無任何收入，致入不敷
    出，不得已向銀行借貸以供生活所需，現雖有工作，惟需養
    家，然長期借貸變成以債養債，而無法清償債務，目前已積
    欠銀行貸款共計新臺幣（下同）245 萬元，親友及民間借款
    30 4萬元，而伊現僅有現金28萬元、汽車1 輛，資產已不能
    清償負債，為此聲請宣告破產。乃原裁定以伊僅現有財產28
    萬元，扣除生活費及破產管理人之報酬約5 萬元後，已無餘
    額可供構成破產財團，自無法清償破產債權，為此理由，而
    駁回伊之聲請。惟查內政部所公布95年度台灣省每人每月最
    低生活費標準9,210 元，伊連同尚需扶養一子，則每月必要
    生活費之支出為1 萬8,420 元，伊現有工作收入，以伊每月
    之支出即足以支應，故破產財團之計算不必預先提列扣除，
    伊現在資產現金28萬元，扣除破產程序所必要支出費用後，
    仍有剩餘資產可供支付破產財團費用及破產財團債務，則仍
    有宣告破產之實益與必要，原裁定認事用法即有違誤，為此
    求予廢棄准予宣告破產等語。
二、按因破產財團之管理、變價及分配所生之費用，破產管理人
    之報酬，均為財團費用；破產人及其家屬之必要生活費，視
    為財團費用。財團費用及財團債務，應先於破產債權，隨時
    由破產財團清償之。破產宣告後，如破產財團之財產不敷清
    償財團費用及財團債務時，法院因破產管理人之聲請，應以
    裁定宣告破產終止，破產法第95條第1 項第3 款、同條第2
    項、第97條、第148 條分別定有明文。又按破產法第57條規
    定，債務人不能清償債務者，固得宣告破產。惟破產程序，
    乃債務人無力對全體債權人清償債務時，由法院介入，強制
    將債務人之全部財產依一定程序為變價及分配，使全體債權
    人得以公平受償之程序。是依破產法第148 條規定之旨趣，
    債務人之財產如可預見不敷清償破產財團費用及財團債務，
    致使多數債權人之普通債權無法獲得公平滿足，即無宣告破
    產之實益，而如仍進行破產程序，顯與破產制度之本旨及目
    的有違，即不應准許。
三、經查，本件抗告人分別積欠國泰世華商業銀行股份有限公司
    60萬1,582 元、香港商匯豐商業銀行股份有限公司74萬3,29
    5 元、台北富邦商業銀行股份有限公司10萬6,604 元、聯邦
    商業銀行股份有限公司21萬7,338 元，合計共166 萬8,819
    元（尚不包括聲請人陳明積欠親友約304 萬元之債務），業
    經原審依職權查詢及上開銀行呈報之債務清單附卷可稽。而
    抗告人現僅有之財產為現金28萬元、93年度個人財產收入總
    額9,993 元、汽車1 輛（1997年出廠BMW1輛，已超過五年耐
    用資產年限，其剩餘資產值為零），此外查無任何財產等情
    ，有原審稅務電子閘門財產所得調件明細表附卷可憑。是抗
    告人之負債固然大於資產，惟依目前破產實務，破產管理人
    之報酬約需5 萬元，且破產程序須召開債權人會議、出售資
    產、分配破產財團等事宜，依司法院所制頒之「各級法院辦
    案期限實施要點」第2 點第2 項之規定，破產事件之辦案期
    限為2 年，則此期間破產人之必要生活費，依行政院主計處
    93年度各縣市家庭收支調查報告記載，高雄市平均每戶消費
    額680,840.06元除以平均戶內人口數3.38計算為每人每年平
    均消費約20萬1,432 元，則抗告人與其扶養之子每年生活費
    共需40萬2, 86 4 元，何況依現今物價節節上升之結果，每
    人之每年平均消費支出應遠逾上開數額，而此生活費用依上
    開破產法第95條第2 項規定應列為財團費用，而先於破產債
    權清償。則於抗告人現有財產28萬元（應分為2 年使用，平
    均每年為14萬元計算），再扣除每年平均消費約40萬2,864
    元及破產管理人之報酬約需5 萬元後，抗告人得用以實際清
    償上開債權人債權之餘額已為負數，非但無法清償破產財團
    費用，更遑論於清償破產財團債務後，再將剩餘之財產，分
    配予其他債權人。至抗告人雖稱其現有工作，依內政部公布
    95 年 度每人每月最低生活標準為9,210 ，伊連同扶養之子
    ，則每月必要生活費為1 萬8,420 元，以伊之收入即足以支
    應，破產財團之計算不需提列扣除其生活費用一節，惟查抗
    告人於原審陳稱：伊與配偶分居後，必須獨力照顧年幼小孩
    及伊之生病母親，使伊無時間工作，而無任何收入等語（見
    原審卷第1 頁），則抗告人所稱現有工作收入，已先後所稱
    不一，況抗告人並未提出積極證據證明其現在工作之確切處
    所及固定之收入確為多少，是其泛稱現在工作，其收入足以
    支應生活費用云云，即屬無據，尚非可採。從而依上說明本
    件無宣告破產之實益，抗告人聲請宣告破產，為無理由，原
    審為裁定駁回，核無不合。抗告意旨指摘原裁定不當，求予
    廢棄，非有理由，應予駁回。
四、據上論結，本件抗告為無理由，依民事訴訟法第495 條之1
    第1項 、第95條、第78條，裁定如主文。
中　　華　　民　　國　　96　　年　　8 　　月　　30　　日
                            民事第四庭
                                審判長法官   蔡文貴
                                法      官   黃科瑜
                                法      官   徐文祥
以上正本證明與原本無異。
如不服本裁定應於送達後10日內向本院提出再抗告狀，並繳納再
抗告費新台幣1 千元。再為抗告應以適用法規顯有錯誤為理由，
並經本院之許可，該許可以原裁定所涉及之法律見解具有原則上
之重要性者為限，並委任律師為代理人。抗告人之配偶、3 親等
內之血親、2 親等內之姻親，或抗告人為法人、中央或地方機關
時，其所屬專任人員具有律師資格並經法院認適當者，亦得為第
三審代理人。抗告人或其法定代理人具有律師資格者及前項情形
，應於提起抗告或委任時釋明之。
中　　華　　民　　國　　96　　年　　8 　　月　　31　　日
　　　　　　　　　 　 　　　　　書  記  官　 吳福連
                                                   w
